【裁判字號】    89,交上易,797
【裁判日期】    890511
【裁判案由】    過失傷害
【裁判全文】
臺灣高等法院臺中分院刑事判決          八十九年度交上易字第七九七號
    上  訴  人
    即  被  告  丙○○
右上訴人因過失傷害案件，不服臺灣臺中地方法院八十九年度交易字第三十九號中華
民國八十九年二月十五日第一審判決（起訴案號：臺灣臺中地方法院檢察署八十八年
度偵字第一四三一一號），提起上訴，本院判決如左：
    主      文
上訴駁回。
    事實及理由
一、訊據上訴人即被告丙○○（以下稱被告）否認過失傷害犯行，惟查本案經本院審
    理結果，認第一審判決認事用法及量刑均無不當，應予維持，並引用第一審判決
    書記載之事實、證據及理由（如附件）。被告上訴意旨雖猶謂「被告所駕營業小
    客車當時前方並無其他車輛待轉，告訴人所駕機車原係在右側快車道直行，到學
    士路口竟未讓內側車道直行車先行，直接在直行之快車道貿然違規左轉，致與被
    告所駕營業小客車右前角發生擦撞，被告並無所謂「應注意之車前狀況」存在，
    且被告發現告訴人貿然左轉已作緊急閃避，仍不免發生擦撞結果，應無可歸責於
    被告」。云云，然依卷附照片及交通事故調查表所示，被告車輛右前車角撞凹（
    及告訴人機車左後車身撞破裂之兩車撞擊點位置以及兩車肇事後停放於路口逾道
    路中心之內車道處以觀，告訴人駕機車應在同向被告車輛之右前方，因告訴人疏
    未注意於交岔路口先變換至內側車道及讓同向左後直行之被告車先行，即逕行左
    轉固有過失，而被告行車亦疏未注意車前狀況之右前方告訴人左轉車輛，致發生
    本件車禍，雖告訴人之過失為本件肇事主因，而被告亦難辭其過失之責，已據原
    審判決理由論述甚詳，被告請求本院傳訊證人甲○○供稱「告訴人機車係於被告
    車輛旁，很快左轉而撞上直行被告車輛。」云云，核與上開照片等所示，兩車撞
    擊點位置未符，尚不足採。被告所為前述辯解，係屬事後卸責之詞，不足採信。
    職是，被告上訴意旨，否認犯罪，為無理由，應予駁回。
二、據上論斷，應依刑事訴訟法第三百七十三條、第三百六十八條，判決如主文。
本案經檢察官丁○○到庭執行職務。
中      華      民      國    八十九     年     五     月      十一     日
                                  臺灣高等法院臺中分院刑事第一庭
                                 審判長法  官  陳  紀  綱
                                              法  官  陳  登  源
                                              法  官  蕭  錦  鍾
右正本證明與原本無異。
不得上訴。
                                              書記官  蘇  昭  文
中      華      民      國    八十九     年     五     月     十五      日
                                                                        Ｄ
臺灣臺中地方法院刑事判決                      八十九年度交易字第三九號
    公  訴  人  臺灣台中地方法院檢察署檢察官
    被      告  丙○○  男五十七歲( 民國○○○年○月○○日生)
                        住苗栗縣苗栗市○○路六二巷二四號五樓
                        身分證統一編號：Ｋ一0000000號
    選任辯護人  陳沆河律師
右列被告因過失傷害案件，經檢察官提起公訴 (八十八年度偵字第一四三一一號），
本院判決如左：
    主  文
丙○○從事業務之人，因業務上之過失傷害人，處拘役參拾日，如易科罰金，以參佰
元折算壹日。
    事  實
一、丙○○為營業小客車司機，係從事駕駛為其業務之人，於民國八十八年三月一日
    下午一時三十分，駕駛車牌號碼ＯＣ－九五一號營業小客車，沿台中市○區○○
    路由東往西方向行駛，途經台中市○區○○路與學士路之交岔路口時，本應注意
    車前狀況，並隨時採取必要之安全措施，而依當時天候晴，日間自然光線，路面
    乾燥、無缺陷及無障礙物，視距良好，又無不能注意之情形，詎其能注意，竟疏
    注意車前狀況，猶貿然行駛於內側車道，適有同向右前方由乙○○無駕駛執照駕
    駛車牌號碼ＬＡＵ－四六二號重型機車駛經該交岔路口欲左轉，亦疏未注意於交
    岔路口前先變換至內側車道及注意讓直行車輛先行，即逕行左轉，丙○○一時閃
    煞不及，因而於內側車道其所駕營業小客車右前車角遂與乙○○所駕機車左後車
    身發生碰撞，使乙○○人車倒地，致乙○○受有左踝骨骨折之傷害。丙○○則於
    肇事後向附近加油站借用電話向警方報案，而在未經有偵查權之機關或公務員發
    覺為犯嫌前，向到場處理之台中市警察局交通警察隊警員陳忠貴自首即陳明其為
    肇事者及肇事經過，並願接受裁判。
二、案經乙○○訴請臺灣臺中地方法院檢察署檢察官偵查起訴。
    理  由
一、訊之被告丙○○固坦承其為營業小客車司機，然矢口否認有何過失犯行，辯稱：
    當時乙○○駕駛機車與伊車平行，因乙○○突然左轉，使伊無法及時反應，以致
    兩車發生碰撞，伊應無過失云云。惟查前開犯罪事實，業據告訴人乙○○於偵審
    中指訴綦詳，並有台中市○○○道路交通事故調查告表乙份、現場照片四張及診
    斷證明書乙紙附卷足憑；且依台中市○○○道路交通事故調查告表警繪現場圖及
    現場照片所示，肇事後被告車略呈左斜狀態停止於路口內已逾路中心之內車道（
    延伸）處，告訴人機車遺有刮地痕六．一公尺，起點在已逾路中心之內車道（延
    伸）處，往右斜走向，而被告車右前車角撞凹，告訴人機車左後車身撞破裂；參
    以依被告所辯，若當時告訴人機車與被告車平行，衡之情理，告訴人當知其左旁
    有被告車，豈有逕行左轉而自願與被告車發生碰撞之理，實與常情有違，顯見當
    時被告駕駛營業小客車疏未注意車前狀況，而告訴人無照駕駛機車與之同向在其
    右前方，亦疏未注意於該交岔路口前先變換至內側車道，及注意讓同向左後直行
    之被告車先行，即逕行左轉，被告一時閃煞不及，因而於內側車道其所駕營業小
    客車右前車角遂與告訴人所駕機車左後車身發生碰撞肇事無疑。至被告舉證人即
    當時坐於其車內乘客甲○○於偵查中證稱：當時告訴人機車在被告車旁邊，很快
    的左轉，機車撞到被告車右前角等語，無非迴護被告之詞，尚不足採。是被告上
    開所辯，要屬事後卸責之詞，不足採信。按汽車行駛時，駕駛人應注意車前狀況
    ，並隨時採取必要之安全措施，道路交通安全規則第九十四條第三項定有明文。
    經查本件被告於前開時地駕車，本應注意遵守上開規定，而依當時天候晴，日間
    自然光線，路面乾燥、無缺陷及無障礙物，視距良好，有上開道路交通事故調查
    報告表附卷可查，又無不能注意之情形，詎其能注意，竟疏未注意車前狀況，因
    而肇事，致告訴人受有如事實欄所載傷害，足見被告自有過失，雖告訴人亦疏未
    注意於該交岔路口前先變換至內側車道及注音讓同向左後直行之被告車先行，即
    逕行左轉，而與有過失，惟被告仍難辭過失之責。況本件車禍經送請台灣省台中
    市區車輛行車事故鑑定委員會鑑定及台灣省車輛行車事故覆議鑑定委員會覆議結
    果，亦均認告訴人無駕照駕駛重機車於交岔路口不當左轉未讓同向左後直行車先
    行，為肇事主因，而被告駕駛營小客車疏未注意車前狀況，為肇事次因，有該鑑
    定委員會鑑定意見書及該覆議鑑定委員會函附卷可按，益證被告確有過失，且其
    過失行為與告訴人受傷間具有相當因果關係。本件事證明確，被告犯行堪以認定
    。又被告聲請傳訊證人甲○○以資證明所辯屬實，因證人甲○○業於偵查中到庭
    證述，已如前述，且本件事證已臻明確，本院認無再予傳訊之必要，併此明。
二、查被告丙○○為營業小客車司機，此經其陳明在卷，係從事駕駛為其業務之人，
    則其於執行業務中肇事致告訴人受傷，核其所為，係犯刑法第二百八十四條第二
    項前段之業務過失傷害罪。又被告於肇事後即向附近加油站借用電話向警方報案
    ，而在未經有偵查權之機關或公務員發覺為犯嫌前，向到場處理之台中市警察局
    交通警察隊警員陳忠貴坦承其為肇事者及肇事經過，並願接受裁判，亦據被告供
    明在卷，復有警員陳忠貴所製作台中市○○○道路交通事故調查報告表內載報案
    人為被告及台中市警察局交通警察隊肇事現場圖內載被告陳明肇事經過並簽名附
    卷可考，核與自首要件相符，依法減輕其刑。爰審酌被告過失程度、告訴人所受
    傷勢及犯罪後態度等一切情狀，量處如主文所示之刑，並諭知易科罰金之折算標
    準，以資懲儆。
三、據上論斷，應依刑事訴訟法第二百九十九條第一項前段、刑法第二百八十四條第
    二項前段、第六十二條前段、第四十一條、罰金罰鍰提高標準條例第一條前段、
    第二條，判決如主文。
中    華    民    國      八十九      年       二      月       十五    日
                                  台灣台中地方法院交通法庭
                                      法  官  朱  光  國
右正本證明與原本無異。
如不服本判決，應於判決送達後十日內向本院提出上訴狀( 應附繕本 )，上訴於臺灣
高等法院臺中分院。
                                      書記官
中    華    民    國      八十九      年       二      月       十七    日
刑法第二百八十四條第二項前段
從事業務之人，因業務上之過失傷害人者，處一年以下有期徒刑、拘役或一千元以下
罰金。致重傷者，處三年以下有期徒刑、拘役或二千元以下罰金。
                                                                        Ｔ


司法院資訊處製作；財團法人民間司法改革基金會備份。
